臺灣板橋地方法院刑事判決　　　　　　　　　　　　　九十一年度自字第二二八號
　　自訴人　安立交通企業股份有限公司
　　代表人　甲○○
　　代理人　乙○○
　　代理人　邱瑞香
　　被　告　丙○○
右列被告因侵占案件，經自訴人提起自訴，本院判決如左：
    主    文
丙○○意圖為自己不法之所有，而侵占自己持有他人之物，處拘役肆拾日，如易科罰
金，以參佰元折算壹日。緩刑貳年。
    事    實
一、丙○○於民國九十年十一月九日向安立交通企業股份有限公司（以下簡稱安立公
    司）負責人甲○○租用車號九Ｍ－九四一號營業小客車乙輛，約定每日租金新臺
    幣（下同）九百元，每五日繳納一次，押金二萬元，繳滿二十四個月可取得該營
    業小客車之所有權（即所謂租送車），雙方簽訂車輛租賃合約書，並由翁枝梅擔
    任連帶保證人，丙○○租得該營業小客車後於臺北縣市營業。詎丙○○自九十一
    年四月十九日起便未再繳納租金，待押金抵扣完畢，竟意圖為自己不法之所有，
    將該營業小客車侵占入己，雖經安立公司追討租金並請其還車，但未獲置理，至
    同年五月十八日始由連帶保證人翁枝梅通知安立公司將車取回。
二、案經安立交通企業股份有限公司提起自訴。
    理    由
一、訊據被告丙○○對其於前揭時地向自訴人安立公司承租車號九Ｍ－九四一營業小
    客車乙輛，及自九十一年四月十九日起即未再繳納租金，亦未返還車輛之事實固
    坦承不諱，惟辯稱：伊訂約時付二萬元租金，替安立公司開了六個月的車，從未
    休過假，租金繳至九十一年四月十八日，因計程車生意不佳，致未再繳租金，當
    初合約係以租送車方式訂定，伊已繳五個月租金，對該車亦有權利，公司將車取
    回，致伊無法再跑車賺錢，伊曾與公司小姐商量過，讓伊繼續跑車以便還錢，伊
    無侵占該車之故意云云。
二、然查前揭事實，業經自訴人安立公司代理人乙○○於本院調查時指訴甚詳稱：被
    告係以租送車方式向安立公司租車，租金繳滿二十四個月後車歸被告，訂約時付
    押金一萬五千元，嗣再交五千元，共二萬元，每日租金九百元，租金繳至九十一
    年四月十八日，之後便未再繳納，雖屢次催討，並寄發存證信函，均未獲置理，
    依合約第三條之規定，租送車並無休假問題，且逾期繳租即無優待，而租金與一
    般租車同，上開營業小客車係於九十一年五月十八日經被告之合約連帶保證人翁
    枝梅通知始由安立公司取回，未扣押金計被告尚積欠安立公司租金三萬二千元等
    語（見本院九十一年六月四日訊問筆錄），並有車輛租賃合約書、租送車駕駛員
    附帶合約、被告身分證、駕駛執照、執業登記證等影本各一紙、及存證信函影本
    二紙附卷可稽。
三、本案被告於九十年十一月九日向自訴人承租上開營業小客車，僅繳付租金至九十
    一年四月十八日，待二萬元押金抵扣完畢後仍拖欠租金拒不還車，雖經自訴人催
    討，仍不予理會，迄九十一年五月十八日始由連帶保證人翁枝梅通知自訴人將車
    取回。雖被告於本院審理時以已繳納租金六月等語置辯，惟按刑法上之侵占罪係
    即成犯，以侵占行為完畢即為既遂，縱令事後將侵占之物返還，亦無解於侵占罪
    之成立，有最高法院二十二年上字第四三八九號、四十三年臺上字第六七五號判
    例可資參照，且依前開車輛租賃合約書與租送車駕駛員附帶合約之規定，被告在
    繳滿二十四個月之租金前，該營業小客車仍係自訴人安立公司所有。本案被告違
    約未繳租金在先，復拒不還車在後，其主觀上既有不繳租金將車據為己用之意圖
    ，客觀上復有實際占有使用該車不還之行為，本件事證明確，被告侵占犯行堪予
    認定。
四、核被告丙○○所為，係犯刑法第三百三十五條第一項之普通侵占罪。爰審酌被告
    因一已之貪念，致罹刑章，其犯罪之動機、目的、手段、所生損害，及犯罪後尚
    能與自訴人達成和解之賠償（見本院卷附債務清償支付證明）等一切情狀，量處
    如主文所示之刑，並諭知易科罰金之折算標準，以示懲儆。末查被告前雖曾於八
    十二年九月六日因違反動產擔保交易法案件，經臺灣士林地方法院判處有期徒刑
    六月，緩刑五年，於同年十月十九日確定，現業經緩刑期滿未經撤銷緩刑宣告，
    其刑之宣告已失其效力，與未曾受有期徒刑以上刑之宣告同，有臺灣高等法院被
    告全國前案紀錄表一紙附卷可稽，本案其因一時誤念致觸刑章，犯後已與自訴人
    達成清償債務之和解，本院認其經此教訓，當知警惕，而無再犯之虞，因認其所
    宣告之刑，以暫不執行為適當，爰併予宣告緩刑二年，以啟自新。
據上論斷，應依刑事訴訟法第三百四十三條、第二百九十九條第一項前段，刑法第三
百三十五條第一項、第四十一條第一項、第七十四條第一款，罰金罰鍰提高標準條例
第一條前段、第二條，判決如主文。
中      華      民      國      九 十 一    年    七    月    十  一    日
                臺灣板橋地方法院刑事第四庭
                                                法    官    談      虎
右正本證明與原本無異。
如不服本判決，應於判決送達後十日內，向本院提出上訴狀。
                                                書 記 官    陳  君  偉
中      華      民      國      九 十 一    年    七    月    十  一    日
附錄本案論罪科刑條文：
刑法第三百三十五條第一項
  意圖為自己或第三人不法之所有，而侵占自己持有他人之物者，處五年以下有期徒
  刑、拘役或科或併科一千元以下罰金。
